【裁判字號】    95,重國,38
【裁判日期】    950919
【裁判案由】    國家賠償
【裁判全文】
臺灣臺北地方法院民事判決              95年度重國字第38號
原      告  己○○○
    兼
訴訟代理人  戊○○
被      告  台灣台南地方法院
法定代理人  乙○○
被      告  台灣高等法院台南分院
法定代理人  丙○○
被      告  第一商業銀行股份有限公司
法定代理人  甲○○
被      告  第一商業銀行股份有限公司新營分行
法定代理人  丁○○
上列當事人間損害賠償等事件，本院判決如下：
    主  文
原告之訴駁回。
訴訟費用由原告負擔。
    事實及理由
一、原告主張：
   （一）被告第一商業銀行股份有限公司新營分行（以下簡稱
         第一商銀新營分行）明知原告二人之被繼承人黃萬得
         向其辦理借貸新台幣（下同）30萬元後，第一商銀新
         營分行至今尚未交付該筆款項，竟詐騙黃萬得簽發發
         票日為民國72年12月8日，面額為30萬元之本票一紙，
         嗣並持之行使權利，於73年間向台灣台南地方法院強
         制執行拍賣黃萬得名下台南縣新營市建號6027號之房
         屋，致使黃萬得及原告二人無家可歸，自74年4月9日
         起至94年9月9日止，受有精神損失19,015,000元；被
         告台灣台南地方法院及台灣高等法院台南分院幫助第
         一商銀新營分行實施詐騙，應負連帶賠償責任。為此
         爰依民事訴訟法第247條及民法第195條之規定，請求
         確認黃萬得與第一商銀新營分行間之借貸關係不成立
         ，及請求被告應為精神賠償。
   （二）聲明：(1)賜判黃萬得僅簽發保證本票向第一商銀新營
         分行申請消費借貸30萬元，並未取得該筆款項。(2)賜
         判台灣台南地方法院73年度訴字第1392號民事判決、
         同院84年度再字第4號、第6號、第9號、第11號、第13
         號裁定、台灣高等法院台南分院84年度再字第47號、
         84年度上易字第7號、94年度抗字第421號。(3)被告應
         連帶給付原告19,015,000元，及自起訴狀繕本送達翌
         日起至清償日止按週年利率百分之5計算之利息。
二、按原告之訴，依其所訴之事實，在法律上顯無理由者，法院
    得不經言詞辯論，逕以判決駁回之，民事訴訟法第249條第2
    項定有明文。次按「確認之訴非原告有即受確認判決之法律
    上利益者，不得提起。所謂即受確認判決之法律上利益，係
    指法律關係之存否不明確，原告主觀上認其在法律上之地位
    有不安之狀態存在，且此種不安之狀態，能以確認判決將之
    除去者而言，若縱經法院判決確認，亦不能除去其不安之狀
    態者，即難認有受確認判決之法律上利益」；又「確認法律
    關係成立或不成立之訴，以確認現在之法律關係為限，如已
    過去或將來應發生之法律關係，則不得為此訴之標的」，最
    高法院分別著有52年台上字第1240號及49年台上字第1813號
    判例可資參照。經查，本件原告聲請本院確認訴外人黃萬得
    與第一商銀新營分行間之借貸關係不成立（按即訴之聲明(1)
    部分）部分，依據原告主張之事實，訴外人黃萬得既然已經
    死亡，其與第一商銀新營分行間，應無何現存之法律關係可
    言；此項過去之法律關係縱經確認，核亦難除去原告在法律
    上地位之不安狀態，是揆諸前揭規定，原告起訴聲請本院判
    決確認如訴之聲明(1)所示部份，自屬於法律上顯無理由。
三、復按不法侵害他人之身體、健康、名譽、自由、信用、隱私
    、貞操，或不法侵害其他人格法益而情節重大者，被害人雖
    非財產上之損害，亦得請求賠償相當之金額。其名譽被侵害
    者，並得請求回復名譽之適當處分，民法第195條第1項定有
    明文。本件原告起訴請求被告連帶賠償精神慰撫金 19,015,
    000元部分，依據原告主張之事實，被告詐騙黃萬得 30萬元
    ，所侵害者乃財產法益，明顯與民法第195條第1項所規範之
    人格法益無涉，是原告依據民法第 195條請求被告連帶賠償
    精神慰撫金，亦屬於法律上顯無理由。
四、末查原告訴之聲明(2)請求本院「賜判台灣台南地方法院73年
    度訴字第1392號民事判決、同院84年度再字第4號、第6號、
    第9號、第11號、第13 號裁定、台灣高等法院台南分院84年
    度再字第47號、84年度上易字第7號、94年度抗字第421號。
    」之聲明，並未請求被告為一定之給付、請求本院確認某項
    私法關係、證書真偽或為法律關係基礎事實之存否，亦未請
    求本院以判決宣告某項法律關係之創設、變更或消滅，則依
    據原告主張之事實，本院自無法就此聲明為其勝訴之判決，
    是原告此部份之訴，自亦屬於法律上顯無理由。
五、綜上所述，本件原告之訴，依其所訴之事實，在法律上顯無
    理由。爰依民事訴訟法第249條第2項之規定，逕以判決駁回
    之。
六、依民事訴訟法第249條第2項、第78條，判決如主文。
中    華    民    國    95    年    9     月    19    日
                  民事第二庭    法  官  楊代華
以上正本係照原本作成
如對本判決上訴，須於判決送達後20日內向本院提出上訴狀
中    華    民    國    95    年    9     月    19    日
                                書記官  許婉如


司法院資訊處製作；財團法人民間司法改革基金會備份。
